【裁判字號】    95,上訴,188
【裁判日期】    950330
【裁判案由】    違反槍砲彈藥刀械管制條例
【裁判全文】
臺灣高等法院高雄分院刑事判決         95年度上訴字第188號
上  訴  人
即  被  告  乙○○
                    （
指定辯護人  本院公設辯護人  甲○○
上列上訴人因違反槍砲彈藥刀械管制條例案件，不服臺灣高雄地
方法院94年度訴字第3216號中華民國94年12月20日第一審判決（
起訴案號：臺灣高雄地方法院檢察署94年度偵緝字第1359號），
提起上訴，本院判決如下：
     主  文
上訴駁回。
     事  實
一、乙○○明知手槍、子彈均經中央主管機關公告列管，非經許
    可，不得持有，竟於民國92年12月間某日，在高雄縣燕巢鄉
    某處，自綽號「昭發」之不詳姓名成年男子，取得CROATIA
    IM-METAL廠製HS2000型口徑9 釐米制式半自動手槍1 支（槍
    枝管制編號0000000000號，含彈匣1 個）及口徑9 釐米之子
    彈10顆。嗣於93年1 月24日下午3 時40分許，與施文勝因賭
    博而起糾紛，雙方相約在位於高雄縣燕巢鄉○○路120 號之
    新安昭釣蝦場談判，乙○○於當日下午4 時10分許，即另行
    起意，攜上開槍、彈，由不詳姓名之友人駕車，共同前往上
    開談判地點，乙○○抵達新安昭釣蝦場前之對街時，見對方
    聚集多人在場，竟持上開制式手槍先對空鳴槍1 發示威，然
    其旋遭對方持霰彈槍射擊1 發還擊（另案由警方追查中），
    乙○○見狀旋即再以上開制式手槍朝站在對街檳榔攤之施文
    勝射擊子彈6 發，其中1 發射中施文勝之右大腿膝蓋上方約
    8 至10公分處（正面貫穿），另1 發擊中施文勝之右大臂腋
    下5 公分處（側面貫穿），乙○○逞兇後隨即夥同該不詳姓
    名之友人共同駕車逃逸（此另行起意部分未據施文勝提出告
    訴，檢察官亦未起訴）。經警於上址查扣已擊發之口徑9 釐
    米制式子彈彈殼7 顆，及已擊發口徑為12GAUGE 之制式霰彈
    彈殼1 顆。乙○○因逃逸遭通緝後，嗣於94年6 月14日晚上
    10時許，為警於高雄市○○○路466 號查獲，其並帶同警方
    前往台南市○○區○○路89巷36號屋前，起出乙○○已將之
    分解後，埋藏在屋前地下之CROATIA IM-METAL廠製HS2000型
    口徑9 釐米制式半自動手槍1 支（槍枝管制編號0000000000
    號，含彈匣1 個），及口徑9 釐米制式子彈3 顆（子彈3 顆
    於鑑驗時均已試射完畢），均扣押之。
二、案經高雄縣政府警察局移送及高雄縣政府警察局岡山分局報
    告臺灣高雄地方法院檢察署偵查起訴。
    理  由
壹、程序部分：
    按被告以外之人於審判外之陳述，雖不符前4 條之規定（即
    傳聞法則例外得為證據之情形），而經當事人於審判程序同
    意作為證據，法院審酌該言詞陳述或書面陳述作成時之情況
    ，認為適當者，亦得為證據；當事人、代理人或辯護人於法
    院調查證據時，知有刑事訴訟法第159 條第1 項不得為證據
    之情形，而未於言詞辯論終結前聲明異議者，視為有前項之
    同意；刑事訴訟法第159 條之5 定有明文。查本案當事人及
    辯護人就被害人施文勝於警詢中所為陳述，暨員警依施文勝
    之陳述及現場搜索結果所製作之現場圖，均屬審判外之之陳
    述，及迄本案言詞辯論終結前均未聲明異議，依刑事訴訟法
    第159 條之5 第2 項規定，視為渠等均同意被害人施文勝於
    審判外所為之陳述得作為本案證據。又本案卷附內政部警政
    署刑事警察局93年3 月17日刑鑑字第0930027330號槍彈鑑定
    書（見高雄縣政府警察局偵查卷第71頁）、94年7 月4 日刑
    鑑字第0940096417號槍彈鑑定書（見偵緝卷第48頁），乃高
    雄縣政府警察局岡山分局、高雄縣政府警察局刑事警察隊送
    請內政部警政署警察局針對特定具體個案所作成之鑑定文書
    ，亦屬審判外之陳述，本案當事人及辯護人迄本案言詞辯論
    終結前均未聲明異議，依刑事訴訟法第159 條之5 第2 項規
    定，視為渠等均同意上開鑑定文書得作為證據。
貳、實體部分：
一、訊據上訴人即被告乙○○就其於92年12月間某日，在高雄縣
    燕巢鄉某處，自綽號「昭發」之成年男子，取得CROATIA IM
    -METAL廠製HS2000型口徑9 釐米制式半自動手槍1 支（槍枝
    管制編號0000000000號，含彈匣1 個）及口徑9 釐米之子彈
    10顆，然因其與施文勝發生口角爭執，而於93年1 月24日下
    午4 時10分許，搭乘不詳姓名之友人所駕之自小客車前往位
    於高雄縣燕巢鄉○○路120 號之新安招釣蝦場，於該釣蝦場
    前之對街，先對空鳴槍1 發示威，詎遭對方持霰彈槍還擊，
    其旋又向施文勝連續射擊子彈6 發，其中2 發擊中施文勝，
    致施文勝受有右大腿膝蓋上方約8 至10公分處正面貫穿，及
    右大臂腋下5 公分處側面貫穿之傷害之事實，迭據被告於偵
    查中、原審及本院審理時坦承不諱（見偵緝卷第35頁、原審
    法院卷第66頁、第69頁），核與被害人施文勝於警詢中陳稱
    ：伊於93年1 月24日下午3 時40分許因與被告口角，雙方遂
    相約至新安昭釣蝦場前廣場談判，同日下午4 時10分許被告
    搭乘1 部BMW 之黑色轎車到達上址，被告下車後即射擊第1
    槍，嗣又朝伊所在之檳榔攤再連續開槍射擊數發，伊身體共
    中兩槍，1 槍在右大腿膝蓋上方約8 到10公分處，另1 槍在
    右大臂腋下5 公分處等情相符（見高雄縣警察局岡山分局偵
    查卷2 頁），此外並有施文勝之病歷1 份、現場圖1 份及扣
    押物品目錄表1 份附卷可稽（見高雄縣政府警察局偵查卷第
    28頁、第78、79頁、偵緝卷第7 頁），而該槍彈經送內政部
    警政署刑事警察局鑑定結果，認槍枝係CROATIA IM-METAL廠
    製HS2000型口徑9 釐米制式半自動手槍，機械性能良好，可
    擊發同口徑制式子彈，認具殺傷力；而被告帶警起出所埋藏
    之子彈3 顆，認均係口徑9 釐米制式子彈，認均具殺傷力；
    另於案發現場（即位於高雄縣燕巢鄉○○路120 號新安招釣
    蝦場前）所查扣已擊發之彈殼8 發，經送鑑驗，其中5 顆均
    係己擊發之9 釐米口徑制式子彈彈殼（即送驗編號4 、5 、
    6 、7 、8 號之彈殼），該彈殼之彈底特徵紋痕與前開扣案
    槍枝相吻合，認均係由該槍枝所擊發，其中2 顆則係已擊發
    之9 釐米口徑制式子彈彈殼（即送驗編號1 、2 號之彈殼）
    ，則因彈底特徵紋痕不足，無法比對，另其中1 顆則為已擊
    發之口徑12GAUGE 制式霰彈彈殼，以上有內政部警政署刑事
    警察局93年3 月17日刑鑑字第0930027330號槍彈鑑定書、94
    年7 月4 日刑鑑字第0940096417號槍彈鑑定書各1 份在卷足
    憑（見高雄縣政府警察局偵查卷第71頁、偵緝卷第48頁），
    雖於案發現場所查扣之口徑9 釐米制式子彈彈殼中有2 顆（
    即送驗編號1 、2 號之彈殼）因彈底特徵紋痕不足，而無法
    比對是否為本件扣案槍枝所擊發，然本件扣案之CROATIA IM
    -METAL廠製HS2000型口徑9 釐米制式半自動手槍，可發射同
    口徑之制式子彈已如前述，而於案發現場並未再查扣其他得
    以發射口徑9 釐米子彈之槍枝，此有現場扣押物品清單可按
    。是以上開送驗編號1 、2 號之口徑9 釐米制式子彈亦為被
    告所持前開CROATIA IM-METAL廠製HS2000型口徑9 釐米制式
    半自動手槍所擊發，應屬無訛。本件被告前揭自白核與事實
    相符，係屬可採，故被告未經許可持有制式槍彈之犯行已堪
    認定。
二、論罪科刑：
  (一)按槍砲彈藥刀械管制條例所稱「槍砲」，係指各式各國合法
    兵工廠產製之制式槍枝、或其他可發射金屬或子彈具有殺傷
    力之各式槍砲；「彈藥」則指前款各式槍砲所使用之子彈，
    槍砲彈藥刀械管制條例第4 條第1 項第1 款、第2 款分別定
    有明文；而前揭槍砲、彈藥，非經中央主管機關許可，不得
    持有，同法第5 條亦定有明文。本案被告持有之手槍及子彈
    ，經鑑驗結果屬CROATIA IM-METAL廠製HS2000型口徑9 釐米
    制式半自動手槍及口徑9 釐米之制式子彈，均具殺傷力，已
    如前述，堪認其均屬槍砲彈藥刀械管制條例第4 條第1 項第
    1 款、第2 款所稱之槍砲、彈藥。
  (二)核被告乙○○所為，係犯槍砲彈藥刀械管制條例第7 條第4
    項未經許可持有手槍罪及第12條第4 項未經許可持有子彈罪
    。被告行為後，槍砲彈藥刀械管制條例曾於94年1 月26日修
    正公布第4 、8 、16、20條，並刪除第10、11、17條條文，
    惟被告本件犯行所涉條文未經修改變動，自無新舊法比較之
    問題。被告以一行為同時持有制式手槍及子彈，係以一行為
    觸犯數罪名，為想像競合犯，應依刑法第55條前段規定，從
    一重之違反槍砲彈藥刀械管制條例第7 條第4 項未經許可持
    有制式手槍罪處斷。
三、對原審判決之論斷：
    原審因依槍砲彈藥刀械管制條例第7 條第4 項、第12條第4
    項，刑法第11條前段、第55條、第42條第2 項、第38條第1
    項第1 款，罰金罰鍰提高標準條例第2 條，現行法規所定貨
    幣單位折算新台幣條例第2 條（漏引，特予補正）之規定，
    並審酌被告明知制式槍彈具殺傷力，乃具高度危險性之物品
    ，非經主管機關許可不得擅自持有，竟仍持有之，復於與人
    口角衝突之際，率先鳴槍挑釁，復對被害人施文勝連續射擊
    6 發子彈，致被害人施文勝之右大腿及右大臂受有傷害，已
    嚴重影響社會治安，並危及人身安全，其行為本不宜輕宥，
    惟念及其犯後坦承犯行，並帶同警方取出其餘槍彈，態度良
    好等一切情狀，量處有期徒刑6 年，併科罰金新台幣10萬元
    。罰金部分並諭知如易服勞役，以銀元300 元即新台幣900
    元折算1 日。扣案之CROATIA IM-METAL廠製HS2000型口徑9
    釐米制式半自動手槍1 支（槍枝管制編號0000000000號，含
    彈匣1 個）具殺傷力，係屬違禁物，依刑法第38條第1 項第
    1 款規定，宣告沒收。併敘明於案發現場所查扣之口徑9 釐
    米制式子彈彈殼7 顆（即送驗編號1 、2 、4 、5 、6 、7
    、8 號彈殼），因不具子彈之完整結構，已非違禁物；而被
    告偕警起出之口徑9 釐米制式子彈3 顆，業經鑑定機關試射
    完畢；另於案發現場所查扣之口徑12 GAUGE制式霰彈彈殼，
    已不具子彈之完整結構，亦非被告所持上開制式半自動手槍
    所擊發，均不予宣告沒收。認事用法，核無不合，量刑亦屬
    妥適，被告上訴意旨，以原審量刑過重，指摘原判決不當，
    為無理由，應予駁回。
據上論結，應依刑事訴訟法第368條，判決如主文。
本案經檢察官張金塗到庭執行職務。
中    華    民    國    95    年    3     月    30    日
            刑事第五庭  審判長法  官  曾永宗
                              法  官  陳  箐
                              法  官  任森銓
以上正本證明與原本無異。
如不服本判決應於收受本判決後10日內向本院提出上訴書狀，其
未敘述上訴理由者，並得於提起上訴後10日內向本院補提理由書
狀（均須按他造當事人之人數附繕本）「切勿逕送上級法院」。
中    華    民    國    95    年    3     月    30    日
                              書記官  蘇恒仁
附錄本判決論罪科刑法條：
槍砲彈藥刀械管制條例第7條
未經許可，製造、販賣或運輸火砲、肩射武器、機關槍、衝鋒槍
、卡柄槍、自動步槍、普通步槍、馬槍、手槍或各類砲彈、炸彈
、爆裂物者，處死刑、無期徒刑或7 年以上有期徒刑；處徒刑者
，併科新台幣3 千萬元以下罰金。
未經許可，轉讓、出租或出借前項所列槍砲、彈藥者，處無期徒
刑或 5 年以上有期徒刑，併科新台幣 1 千萬元以下罰金。
意圖供自己或他人犯罪之用，而犯前二項之罪者，處死刑或無期
徒刑；處徒刑者，併科新台幣5 千萬元以下罰金。
未經許可，持有、寄藏或意圖販賣而陳列第1 項所列槍砲、彈藥
者，處5 年以上有期徒刑，併科新台幣1 千萬元以下罰金。
第1 項至第3 項之未遂犯罰之。
槍砲彈藥刀械管制條例第12條
未經許可，製造、販賣或運輸子彈者，處1 年以上7 年以下有期
徒刑，併科新台幣500 萬元以下罰金。
未經許可，轉讓、出租或出借子彈者，處6 月以上5 年以下有期
徒刑，併科新台幣300 萬元以下罰金。
意圖供自己或他人犯罪之用，而犯前二項之罪者，處3 年以上10
年以下有期徒刑，併科新台幣700 萬元以下罰金。
未經許可，持有、寄藏或意圖販賣而陳列子彈者，處5 年以下有
期徒刑，併科新台幣300 萬元以下罰金。
第1 項至第3 項之未遂犯罰之。


司法院資訊處製作；財團法人民間司法改革基金會備份。
